【裁判字號】    90,易,1747
【裁判日期】    900928
【裁判案由】    竊盜
【裁判全文】
臺灣板橋地方法院刑事判決                          九十年度易字第一七四七號
    公  訴  人  臺灣板橋地方法院檢察署檢察官
    被      告  甲○○
右列被告因竊盜案件，經檢察官提起公訴 (九十年度偵字第五六０二號)，本院判決
如左：
    主  文
甲○○連續竊盜，處拘役參拾日，如易科罰金以參佰元折算壹日。
    事  實
一、甲○○係輕度智障者，其現實判斷能力因智能不足所致而顯著低於常人之平均水
    準，為精神耗弱之人，曾因公共危險案件，經本院於民國八十九年十一月十三日
    以八十九年度訴字第三五八號判處有期徒刑七月，緩刑三年確定（尚不構成累犯
    ），現仍於緩刑期間。竟不知悔改，復基於意圖為自己不法所有之概括犯意，先
    於九十年三月一日二十時十分許，在丁○○設於臺北縣板橋市○○路一一七號二
    樓之經絡按摩工作室兼附設神壇之處所，因見該處大門未上鎖，認有機可趁，乃
    潛入丁○○上開工作室內，利用丁○○於隔間內為人按摩不注意之際，竊取神壇
    前由丁○○保管內有新台幣（下同）九萬元之功德箱一只，得手後旋即將之棄置
    路上而離去；復於同年三月八日、九日、十三日，在臺北縣板橋市○○街二十號
    「天東商號」雜貨店前，利用店主丙○○不注意之際，連續竊取丙○○所有懸掛
    店前之報紙共三份，得手後供己閱覽之用。嗣經警方調閱丁○○上開工作室樓下
    即位於台北縣板橋市○○路一一三號金裕春銀樓之監視錄影帶過濾清查，於九十
    年三月十三日十時三十分許，在臺北縣板橋市○○街二十號前，為警埋伏追查而
    當場查獲，並自其身上扣得當日發行之自由時報一份。
二、案經臺北縣警察局板橋分局報請台灣板橋地方法院檢察署檢察官偵查起訴。
     理  由
一、右揭犯罪事實，業據被告甲○○於警、偵訊及本院九十年五月二十九日訊問時坦
    承不諱，並據被害人丁○○、丙○○指訴綦詳，復有台北縣警察局贓物認領保管
    單一紙、贓物照片一張、監視錄影帶一捲附卷可稽。被告於本院審理中雖辯稱其
    不是故意的云云，尚非可採。本件事證明確，被告犯行洵堪認定，應依法論科。
二、核被告竊取功德箱及報紙之所為，均係犯刑法第三百二十條第一項之普通竊盜罪
    。公訴意旨認被告竊取功德箱之所為，係犯刑法第三百二十一條第一項第一款之
    加重竊盜罪，惟查，刑法第三百二十一條第一項第一款之加重竊盜罪，係以夜間
    侵入住宅或有人居住之建築物、船艦，或隱匿其內而犯之者，為構成要件，所謂
    有人居住之建築物，雖不以行竊時居住之人即在其內為必要，但必須通常為人所
    居住之處所，始足以當之，最高法院四十七年台上字第八九五號判例可資參照。
    查台北縣板橋市○○路一一七號二樓，乃被害人丁○○開設經絡按摩之工作室兼
    附設神壇之處所，該處所非供住宅使用，且被害人於下班後即離去，晚上無人居
    住等情，業據丁○○證述在卷（本院九十年九月十三日訊問筆錄），是該處所非
    屬住宅，亦非有人居住之建築物堪可認定，公訴人認被告侵入丁○○工作室竊取
    功德箱之犯行，應成立刑法第三百二十一條第一項第一款之加重竊盜罪，尚屬誤
    會，惟其基本事實同一，本院自應予以審理，並變更起訴法條。又被告先後多次
    竊盜犯行，時間緊接，觸犯構成要件相同之罪名，顯係出於概括之犯意為之，為
    連續犯，應依刑法第五十六條之規定以一罪論，並加重其刑。其次，被告在家中
    排行老么，上有兄姊各一人，父母健在，目前被告與兄姊父母同住，家中親人中
    舅舅為精神病患。被告出生時正常，發育遲滯，四歲時學會走路，五歲時學會叫
    「爸爸」，十二歲時才會自行穿褲子、完廁後自行擦屁股，小學、國中及高中均
    就讀啟智班或啟智學校，並領有中度智障之殘障手冊。被告個性乖巧、聽話，雖
    然學習能力不佳但不會與人爭吵、打架等問題，除癲癇疾病外未有其他系統性疾
    病史、過敏史及任何違禁藥物使用史。被告十四個月大時曾因腹瀉、全身抽搐而
    住院，自此便於長庚醫院規則門診以抗癲癇藥物治療至今，癲癇亦不曾再發作過
    ，除此之外，被告有習慣性摳指甲與咬指甲之情形，其指甲及周圍組織長期因不
    當之傷害而產生病變；被告在智能評估上，語文智商為七十三、操作智商六十二
    、總智商為六十七，達到輕度智能不足的水準，推估心智年齡約在八至十一歲的
    水準，各方面能力均顯著落後於一般同年齡常人；人格鑑衡上被告個性自卑、壓
    抑、依賴、且不安全感強，傾向以不精密且籠統含糊的原則處理事情，心理成熟
    度不足，缺乏適度的壓力因應及容忍能力，對挫折缺乏耐性，衝動控制力不佳，
    人際上顯得退縮而消極；在鑑定當時的精神狀態檢查上，被告意識清楚，外觀合
    宜，身材肥胖，注意力尚可，表情略顯痴傻，態度合作，言談切題，無明顯妄想
    ，無欣快及憂鬱情緒，自訴感覺有人以緩慢速度叫著自己的名字，定向感、記憶
    力、抽象思考尚可，簡單計算能力尚可，複雜之計算則無法執行。被告自小即有
    發展遲緩之情形，經過國小、國中，及高中啟智班教育後，其生活自理能力、基
    本社會行為大致上可符合社會規範，高中畢業後，未能有持續之工作輔導，僅能
    於附近廟宇在旁人指導下擔任義務性質之雜務工作，然被告平時即對金錢之概念
    薄弱，少有自理財務之經驗，除了購買少許零食、飲料外，鮮少有用錢之習慣。
    依臨床精神醫學之立場觀之，實施犯罪行為之當時，被告可能受人指使而去搬動
    功德箱，但不知其行為之後果，其現實判斷能力因智能不足所致而顯著低於常人
    之平均水準，應已達精神耗弱之程度。以上事實有行政院衛生署八里療養院九十
    年八月二十九日（九０）八療一般字第九０００二００七號精神鑑定報告書一份
    附卷可佐，且被告於本院審理時之精神狀態及答辯，其是非辨別能力均顯較社會
    一般通常人為低，是被告行為時屬精神耗弱之人，堪以認定，應依刑法第十九條
    第二項規定減輕其刑，並依法先加後減之。爰審酌被告因智慮淺薄，致罹刑章，
    其犯罪動機、目的、手段、所生之危害及犯罪後被告家屬已賠償被害人丁○○之
    功德款九萬元，有卷附丁○○所立之收據影本一紙為憑等一切情狀，從輕量處如
    主文所示之刑，並諭知易科罰金之折算標準，以示懲儆。又被告於本件案發後，
    已先後於九十年三月十三日、四月十七日、五月十五日、六月十九日前往長庚紀
    念醫院精神科接受門診追蹤治療，且有家人竭盡心力照顧，並定時服用藥物，有
    卷附財團法人長庚紀念醫院九十年七月十六日（九０）長庚院法字第０五八八號
    函、被告之病歷影本乙份可考，且經被告之父親乙○○供述在卷，本院認無依刑
    法第八十七條第二項規定諭知施以監護處分之必要，併此敘明。
據上論斷，應依刑事訴訟法第二百九十九條第一項前段、第三百條，刑法第五十六條
、第三百二十條第一項、第十九條第二項、第四十一條第一項前段、罰金罰鍰提標準
條例第一條、第二條，判決如主文。
本案經檢察官簡美惠到庭執行職務
中    華    民    國      九十        年      九      月    二十八      日
                                      臺灣板橋地方法院刑事第一庭
                                          法  官    毛崑山
右正本證明與原本無異。
如不服本判決，應於判決送達後十日內，向本院提出上訴狀。
                                          書記官    楊灥
中    華    民    國      九十        年      十      月      二        日
附錄本案所犯法條全文
中華民國刑法第三百二十條
(普通竊盜罪、竊佔罪)
意圖為自己或第三人不法之所有，而竊取他人之動產者，為竊盜罪，處五
年以下有期徒刑、拘役或五百元以下罰金。
意圖為自己或第三人不法之利益，而竊佔他人之不動產者，依前項之規定
處斷。
前二項之未遂犯罰之。


司法院資訊處製作；財團法人民間司法改革基金會備份。
